【裁判字號】    89,易,1913
【裁判日期】    890817
【裁判案由】    傷害
【裁判全文】
台灣台中地方法院刑事判決                        八十九年度易字第一九一三號
    公  訴  人  台灣台中地方法院檢察署檢察官
    被      告  己○○
                庚○○
                乙○○
右列被告因傷害案件，經檢察官提起公訴（八十九年度偵字第二四四九號），本院判
決如左：
    主  文
己○○、庚○○共同傷害人之身體，己○○處有期徒刑參月，庚○○處拘役貳拾日，
如易科罰金，均以參佰元折算壹日。
乙○○傷害人之身體，處拘役貳拾日，如易科罰金，以參佰元折算壹日。
    事  實
一、己○○、庚○○係姐妹，與乙○○於民國八十八年十月十二日十三時許，在臺中
    縣大里市大元國小災民收容中心，因乙○○整理救災物品細故，己○○認為乙○○偷取救災物品，而發生爭執，庚○○見狀出而阻止，要己○○吃飯勿與之爭執
    ，然乙○○辱罵庚○○全家均係神精病，庚○○憤而與之理論，彼此進而基於傷
    害對方身體之犯意，發生互毆情事，己○○正在吃飯，見狀即手持筷子欲衝往庚○○與乙○○毆打處，戊○○見狀，隨即出面阻止己○○，並奪下其手中之筷子
    ，己○○掙脫戊○○之阻止後，見庚○○遭毆打，亦與庚○○基於共同傷害乙○○身體犯意之聯絡，加入互毆，徒手傷害對方，致使己○○受有左肘挫擦傷五乘
    以四公分、其他多處挫傷瘀血痕（左膝膕三乘以四公分、左腳二乘以零點五公分
    、左大腿二乘以零點五公分、左膝二乘以二公分、三乘以三公分、左足二乘以二
    公分、一乘以一公分、右大腿十乘以十公分）、左足第三、四趾近信趾間關節脫
    臼（脫臼部位業於就診時即已回復）等傷害，庚○○受有多處抓傷瘀血痕（右臉
    部二乘以一公分、左肩四乘以四公分、左前臂十乘以零點五公分、右前臂二乘以
    零點五公分、零點五乘以零點五公分、二乘以零點五公分、零點五乘以零點五公
    分）之傷害，乙○○受有多處挫傷、抓傷瘀血痕（右頸部一乘以零點五公分、右
    上背八乘以二公分、右臉二乘以零點五公分、左臉一乘以零點五公分、左臂七乘
    以零點五公分）之傷害。
二、案經己○○、庚○○、乙○○訴由臺中縣警察局霧峰分局報請台灣台中地方法院
    檢察署檢察官偵查起訴。
    理  由
一、訊據被告己○○、庚○○、乙○○固均坦承案發時伊等均在現場之事實，惟均矢
    口否認有何傷害犯行，被告己○○辯稱：乙○○先動手打庚○○，伊馬上跑過去
    要攔住，戊○○看到伊過去，就搶下伊手中之筷子，對伊拳打腳踢，將伊摔向左
    邊，又摔下右邊，伊與庚○○均未毆打乙○○，伊是阻止打架，伊根本無還手餘
    地，至於乙○○受傷之診斷證明書是偽造的云云，被告庚○○辯稱：案發當時是
    己○○先與乙○○因賑災物品起爭執，乙○○叫戊○○去拆帳棚，乙○○且說伊
    全家均係神精病，伊則告知剛才李女所為係小偷行為，李女不悅，李女隨即以雙
    手抓向伊，伊很緊張就推過去，己○○看到伊與李女發生糾紛，要跑過來，戊○○趁機會跑過來打己○○，將己○○摔在地上云云，被告乙○○辯稱：當時伊在
    找教材，己○○過來問伊，伊不理她，己○○質疑是小偷行為，伊忘記當時說啥
    ，庚○○便跳過來抓伊脖子，己○○就拿筷子要戳伊，戊○○看情況危險，隨即
    將筷子搶下，己○○因不穩而跌倒，但隨即又撲向伊云云。
二、經查，右開事實，迭據告訴人兼被告己○○、庚○○、乙○○於警訊及本院審理
    期間均指訴綦詳，有各該訊問筆錄在卷可按，復有菩提醫院所開具之診斷證明書
    三紙存卷可徵，被告己○○雖質疑乙○○診斷證明書之真實性，然證人即菩提醫
    院人員丙○○到院具結證稱卷附署名被告三人之診斷證明書均屬真實，不可能遭
    受脅迫偽造等詞甚明，且證人即警員甲○○亦證稱：伊到現場時僅看見己○○腿
    有受傷，並未看到乙○○與庚○○有受傷之語，然被告庚○○亦有受傷，為被告
    己○○與庚○○所不爭執，是自不能以證人甲○○未親見被告乙○○有受傷，即
    謂該診斷證明書是虛偽不實（否則證人亦未見被告庚○○有受傷，亦因而推定庚○○之診斷證明書為不實？）；且證人戊○○於警訊中證稱：「．．．伊看到李
    小姐（乙○○）在整理賑災物，李小姐請我幫忙整理，我就幫忙搬礦泉水及較重
    物品，整理完畢後，李小姐因為趕時間要去上課，又因李小姐找不到上課的書籍
    請我幫忙注意，然後是己○○先過來，與李小姐理論，因當時我在搬東西，也未
    特別注意，己○○與庚○○聯手打李小姐，當我抬頭看見己○○持筷子預勢要戳
    李小姐，我見狀情況危急，將己○○推開並將她手中的筷子奪下，而己○○未站
    穩而跌倒，我並沒有毆打她們姊妹，我是阻止她們扭打的」等情，證人丁○○於
    警訊中亦陳稱：「．．．己○○說李小姐在偷東西，我勸她們不要有言語之爭，
    而羅小姐當時亦對我惡言相向，後來羅小姐的妹妹出來，叫己○○不要再爭吵，
    當時我轉身要走，就聽到背後爭吵，我轉身就看到乙○○及己○○姊妹三人扭成
    一團，當時戊○○在旁我叫他幫忙勸架拉開，然後我就去報警」等語，有各該訊
    問筆錄在卷可按，證人戊○○與丁○○於本院審理時亦為相同之證述，被告三人
    亦不否認互有爭吵之事，足見被告己○○、庚○○確有聯手與乙○○為互毆行為
    ，被告空言否認，對於對方何以受傷乙節均避重就輕，顯無足取，本件事證業臻
    明確，被告犯行至堪認定。
二、核被告所為，係犯刑法第二百七十七條第一項前段傷害罪。被告己○○與庚○○
    間有犯意聯絡與行為分擔，為共同正犯。爰審酌被告彼此互為鄰居，且同為九二
    一大地震之受災戶，竟無法同舟共濟，共體時艱，因為領取物品細故，爭執進而
    互毆，且被告乙○○、庚○○身為師表，於此國災家難時刻未挑起協調角色，反
    出言不遜互毆，如何為人師表，不免讓人憂心? 然其於本院審理期間態度均尚稱
    良善，反觀被告庚○○，罔其自承為日本東方大學護理科畢業之高級知識份子，
    開庭時目中無人，態度傲慢惡劣，數次干擾證人發言，中斷訴訟程序之進行，屢
    經本院當庭制止猶仍出言咆嘯，猶如未受過教育之草莽，對案發過程避重就輕，
    顯毫無悔悟之心，暨考其等犯罪動機、方法、手段及所受傷勢等一切情狀，分別
    量處如主文所示之刑，並分別諭知易科罰金之折算標準。
據上論斷，應依刑事訴訟法第二百九十九條第一項前段，刑法第二十八條、第二百七
十七條第一項、第四十一條，罰金罰鍰提高標準條例第一條前段、第二條，判決如主
文。
中    華    民    國    八十九      年      八      月      十七        日
                                    台灣台中地方法院刑事第三庭
                                        法  官    賴妙雲
右正本證明與原本無異。
如不服本判決，應於送達後十日內向本院提出上訴狀(須附繕本)，上訴於台灣高等
法院台中分院。
                                        書記官
中    華    民    國    八十九    年      八        月      十八        日
附錄論罪科刑法條
刑法第二百七十七條第一項
刑法第二百七十七條
傷害人之身體或健康者，處三年以下有期徒刑、拘役或一千元以下罰金。
犯前項之罪因而致人於死者，處無期徒或七年以上有期徒刑，致重傷者，處三年以上
十年以下有期徒刑。


司法院資訊處製作；財團法人民間司法改革基金會備份。
